【裁判字號】    98,司財管,195
【裁判日期】    981030
【裁判案由】    指定遺產管理人
【裁判全文】
臺灣高雄地方法院民事裁定           98年度司財管字第195號
聲  請  人  高雄市稅捐稽徵處
法定代理人  乙○○
上聲請人聲請指定被繼承人甲○○之遺產管理人事件，本院裁定
如下：
  主  文
聲請駁回。
程序費用新臺幣壹仟元由聲請人負擔。
  理  由
一、本件聲請意旨略以：緣被繼承人甲○○（男，民國○○年○ 月
    ○ 日生，身分證統一編號：Ｚ000000000號，於95年9 月24日
    死亡）生前設籍高雄縣大社鄉○○路62巷88之13號，其繼承
    人均已向法院聲明拋棄繼承權，並經本院96年度繼字第831
    號准予備查在案，又被繼承人甲○○是否尚有其他應繼承人
    不明，其親屬會議亦未於其死亡之日起於1 個月內為其選任
    遺產管理人，致聲請人對被繼承人甲○○所遺留之財產無法
    行使徵起滯欠稅捐之權利，為確保聲請人債權之行使，狀請
    本院依法指定本件遺產管理人等語。
二、按「繼承開始時，繼承人之有無不明者，由親屬會議於1 個
    月內選定遺產管理人，並將繼承開始及選定遺產管理人之事
    由，向法院報明。」、「無親屬會議或親屬會議未於前條所
    定期限內選定遺產管理人者，利害關係人或檢察官，得聲請
    法院選任遺產管理人，並由法院依前項規定為公示催告。」
    、又「先順序繼承人均拋棄其繼承權時，由次順序之繼承人
    繼承，其次順序之繼承人有無不明或第四順序之繼承人均拋
    棄其繼承權者，準用關於無人承認繼承之規定。」，民法第
    1177條、第1178條第2 項、第1176條第6 項分別定有明文。
三、聲請人主張之首揭事實，固據其提出被繼承人甲○○之戶政
    連線除戶資料、全國財產稅總歸戶財產查詢清單、本院家事
    庭98年3 月18日雄院高96繼金字第831 號拋棄繼承准予備查
    函等件各1 份及高雄市稅捐稽徵處欠稅總歸戶查詢情形表2
    紙、財稅資料中心之遺產稅共同繼承人檔案查詢清單2 紙、
    高雄市政府地政處府內電傳查詢建物所有權部系統2 紙為證
    。惟查：被繼承人甲○○無配偶亦無子女，其父母皆已亡故
    ，其兄弟姊妹余玉璘、余玉璧、余玉琨、馮余惠、余惠妍
    等人雖已前向本院聲明拋棄繼承，並經本院96年度繼字第83
    1 號拋棄繼承權准予備查在案，此業經本院依職權調閱上開
    卷宗核閱無誤。然被繼承人尚有一兄余玉琳尚未向本院聲明
    拋棄繼承或限定繼承，有本院案件查詢清單1 紙附卷可稽，
    雖余玉琳嗣於98年1 月31日死亡，然依民法第1147條規定，
    繼承，因被繼承人死亡而開始，故被繼承人甲○○之遺產依
    法於其死亡時即當然、立即由其兄余玉琳繼承，而其兄余玉
    琳之後死亡並不影響先前已發生繼承被繼承人甲○○遺產繼
    承權之效力，是本件被繼承人之遺產既已由其兄余玉琳繼承
    ，即非屬無人繼承或繼承人不明之情形，揆諸上開法律規定
    ，本件聲請人之聲請，經核於法不合，應予駁回。
四、依非訟事件法第21條第1項、第24條第1項，裁定如主文。
中    華    民    國    98    年    10    月    30    日
                  家事法庭  司法事務官  任士慧
以上正本係照原本作成。
如對本裁定抗告須於裁定送達後10日之不變期間內，內向本院提
出抗告狀，並繳納抗告費新臺幣1,000元。
中    華    民    國    98    年    10    月    30    日
                                書記官  楊馥華


司法院資訊處製作；財團法人民間司法改革基金會備份。
